臺灣高等法院臺中分院刑事判決　　　　 96年度上訴字第375號
上　訴　人　臺灣臺中地方法院檢察署檢察官
被　　　告　乙○○
　　　　　　　　　　現因另案在台灣台中監獄執行中
上列上訴人因被告違反毒品危害防制條例案件，不服臺灣臺中地
方法院九十五年度訴字第三四八四號，中華民國九十五年十二月
十九日第一審判決（起訴案號：臺灣臺中地方法院檢察署九十五
年度毒偵字第五○五八號），提起上訴，本院判決如下：
    主  文
上訴駁回。
    事實及理由
一、本案經本院審理結果，認第一審判決認事用法及量刑均無不
    當，應予維持，並引用第一審判決書記載之事實、證據及理
    由（如附件）。
二、本案公訴人雖以：被告乙○○（以下簡稱為被告）另基於施
    用第一級毒品之犯意，自民國（下同）九十五年五月間某日
    起，至同年十一月十九日止，在臺中縣清水鎮○○路四一巷
    二四號住處，反覆施用第一級毒品多次；另又於九十五年十
    月十三日採尿之前往前回溯之九十六小時內之某時，在不詳
    處所，施用第二級毒品甲基安非他命一次，另由該署九十六
    年度毒偵字第一三三號及九十六年度毒偵字第一三四號刑事
    案件偵查中，上開部分與本案被告施用第一、二級毒品之行
    為，係各屬「集合犯」之實質上一罪，原審未及併辦審判，
    殊有未當等情詞，提起上訴。且臺灣臺中地方法院檢察署亦
    於九十六年二月七日以中檢惠夜（仕）九六毒偵一三三字第
    ○一一二○二號函，將該署九十六年度毒偵字第一三三號及
    九十六年度毒偵字第一三四號刑事案件移請本院併案審理。
    惟就被告於九十五年十月十三日採尿之前往前回溯之九十六
    小時內之某時，在不詳處所，施用第二級毒品甲基安非他命
    一次部分，業經檢察官起訴並經原審法院判決。而就被告施
    用第一級毒品海洛因部分，被告於九十五年十月十三日採尿
    有第一級毒品海洛因陽性反應部分，亦經原審法院判決。另
    外關於移送併辦意旨指訴被告在九十五年五月間至九十五年
    十月十二日之前又有施用一級毒品海洛因部分，併辦卷內亦
    無確切之證據足佐（其中，公訴人指訴被告於九十五年六月
    中旬某日起，至九十五年十月十二日之前，又有施用一級毒
    品海洛因部分，業經原審判決敘明不另為無罪判決之理由）
    。而在上開時間之後，被告被訴又有施用一級毒品海洛因部
    分，併辦意旨雖指述此部分與被告上開被論罪科刑之施用第
    一級毒品犯行，有「集合犯」之實質上一罪，乃移請本院併
    辦。惟查：刑法所謂之「集合犯」，係指刑事法若干犯罪態
    樣，本質上具有反覆、延續實行之特徵，依社會通念於客觀
    上亦認為符合一個反覆、延續性之行為觀念，故立法時乃特
    別歸類，並將之定為犯罪構成要件之行為要素，而於刑法評
    價認應僅成立一罪之犯罪（如經營、從事業務等等行為概念
    ）而言。上開業經立法特別歸類，並將之定為犯罪構成要件
    之行為要素，係屬「集合犯」之重要特徵，且已被列為犯罪
    構成要件而可藉以認定犯罪行為人之犯罪是否與犯罪構成要
    件該當。而集合犯係屬實質上一罪，與連續犯係屬裁判上一
    罪之情形本有不同。故九十五年七月一日施行之刑法雖有廢
    除連續犯之規定（並同時廢除常業犯之規定），但本案被告
    所犯之施用第一級毒品罪，其犯罪構成要件（即施用第一級
    毒品）並未經修正，亦即未經立法特別歸類，並將之定為犯
    罪構成要件之行為要素，尚難以刑法連續犯廢除之事實及立
    法理由，即一方面，就已經成癮並反覆多次施用第一級毒品
    之犯罪行為人，認定毒品危害防制條例第十條第一項之罪係
    屬「集合犯」之實質上一罪；另一方面，就實際並未成癮且
    間隔甚久才再施用第一級毒品之犯罪行為人，因其實際確未
    成癮，則認其二、三次所犯毒品危害防制條例第十條第一項
    之罪，應該分論併罰（同經立法廢除之常業犯，亦同不能以
    常業竊盜、常業詐欺、常業重利等等常業犯之規定亦被廢除
    之事實，及廢除之立法理由，即認刑法第三百二十條、第三
    百三十九條第一項、第三百四十四條等等規定，均屬集合犯
    之立法）。基於上述理由，檢察官上訴理由及移送本院併辦
    意旨主張被告施用第一級毒品為集合犯，上開法律見解為本
    院本案所不採。上開移請本院併辦部分，與本案被告被論罪
    科刑部分，並無實質上一罪之關係，並非本案起訴效力所及
    ，應退由檢察官另為適當之處分，併此敘明。
三、綜上理由，本案檢察官之上訴並無理由，應予駁回。
四、據上論斷，應依刑事訴訟法第三百七十三條、第三百六十八
    條，判決如主文。
本案經檢察官甲○○到庭執行職務。
中　　華　　民　　國　　96　　年　　3 　　月　　30　　日
            刑事第三庭    審判長法　官　王  增  瑜
                                法　官  蔡　紹　良
                                法　官  廖  柏  基
上列正本證明與原本無異。
施用第一級毒品部分，得上訴。
施用第二級毒品部分，不得上訴。
如不服本判決應於收受送達後十日內向本院提出上訴書狀，其未
述上訴之理由者並得於提起上訴後十日內向本院補提理由書（
須按他造當事人之人數附繕本）。
                                書記官  王  麗  英
中　　華　　民　　國　　96　　年　　3 　　月　　30　　日
